最高法院刑事判決                              八十六年度台上字第五○七二號
    上訴人  台灣高等法院高雄分院檢察署檢察官
    被  告  甲○○
右上訴人因被告恐嚇取財案件，不服台灣高等法院高雄分院中華民國八十六年四月十
六日第二審更審判決（八十六年度上更(二)字第二九號，起訴案號：台灣高雄地方法院
檢察署八十三年度偵字第三五四二號），提起上訴，本院判決如左：
    主  文
上訴駁回。
    理  由
按刑事訴訟法第三百七十七條規定，上訴於第三審法院，非以判決違背法令為理由，
不得為之。是提起第三審上訴，應以原判決違背法令為理由，係屬法定要件。如果上
訴理由狀並未依據卷內訴訟資料，具體指摘原判決不適用何種法則或如何適用不當，
或所指摘原判決違法情事，顯與法律規定得為第三審上訴理由之違法情形，不相適合
時，均應認其上訴為違背法律上之程式，予以駁回。本件上訴意旨略稱：(一)被告甲○
○確係四海幫高雄堂主，告訴人黃碧華之指陳非虛。(二)胡昭明是否因為被告係堂主，
屈服於暴力之下，且惟恐被報復而交付顧問卡給被告？(三)告訴人黃碧華於原審及前審
均翻供陳稱：「甲○○沒向我恐嚇取財十萬元，而是來統領舞場索討前股東胡昭明欠
他的十萬元」。被告甲○○管訓案件，與本件犯罪有牽連之密切關係，有必要調取治
安法庭卷宗，原審置之不理，原判決有調查職責未盡之違法。(四)胡昭明所謂向甲○○
借款之時間，與被告在台北參加四海幫，互相矛盾，應依職權詳查，原判決有理由不
備及證據上理由矛盾之違法等語。經查原判決綜合卷內資料，認定被告被訴恐嚇取財
未遂罪並牽連犯恐嚇得利、強制罪嫌，犯罪不能證明，因而撤銷第一審之不當判決，
改判諭知被告無罪，已詳其所憑之證據及認定之理由，並說明告訴人黃碧華前後供
述矛盾，不能採作論處被告罪刑之依據。就形式上觀察，原判決要無採證認事違背經
驗法則、論理法則或理由不備之違背法令情形。復查刑事訴訟法第三百七十九條第十
款所謂依法應於審判期日調查之證據範圍，係以第二審審判中，案內所存在之一切與
待證事項有關之證據為限，案內所不存在之證據，自不得命原審法院為發見真實，應
依職權從各方面蒐集證據並詳加調查。遍查原審案卷，上訴人並未請求原審調取被告
流氓管訓案卷，自不得以原審未依職權調取而指為調查職責未盡。其他上訴意旨置原
判決之明白論斷於不顧，就原審採證認事之職權行使，單純為事實上之爭執，不涉及
原判決違背法令之問題，至於又徒憑己見，漫指原判決理由矛盾、理由不備，尚不足
據以辨認原判決已具備違背法令之形式，核與前揭得為第三審上訴理由之法定要件不
相適合，應認其上訴為違背法律上之程式，予以駁回。又本件雖屬刑事訴訟法第三百
七十六條第六款所列之案件，惟於修正刑事訴訟法施行前，原得上訴於第三審法院，
且已繫屬於法院，依刑事訴訟法施行法第五條第一項規定，仍應依施行前之法定程序
終結之，附此明。
據上論結，應依刑事訴訟法第三百九十五條前段，判決如主文。
中      華      民      國    八十六    年      八      月    二十七    日
                              最高法院刑事第四庭
                                  審判長法官  莊  來  成
                                        法官  曾  有  田
                                        法官  王  德  雲
                                        法官  謝  俊  雄
                                        法官  林  永  茂
      右正本證明與原本無異
                                              書  記  官
中      華      民      國    八十六    年      九      月      二      日
